臺灣士林地方法院刑事判決
111年度金簡上字第18號
上  訴  人  
即  被  告  潘萱庭



上列上訴人即被告因違反洗錢防制法等案件，不服本院中華民國
111年1月14日110年度審金簡字第145號第一審刑事簡易判決（起
訴及移送併案審理案號：臺灣士林地方檢察署110年度偵字第150
16號、第16813號、第17039號），提起上訴，及臺灣新北地方檢
察署移送併案審理（111年度偵字第4499號），本院管轄之第二
審合議庭判決如下：
    主  文
原判決撤銷。
潘萱庭幫助犯洗錢防制法第十四條第一項之洗錢罪，處有期徒刑
參月，併科罰金新臺幣貳萬元，罰金如易服勞役，以新臺幣壹仟
元折算壹日。緩刑貳年；並應依附件所示本院111年度簡上附民
字第26、27、28號和解筆錄之內容給付賠償金。 
    犯罪事實
一、潘萱庭明知銀行提款卡及提款卡密碼係供自己使用，攸關個
    人債信，甚為重要，若同時交予他人，可能被非法使用，且
    可預見無故蒐集他人提款卡使用之人，將可能藉蒐集之提款
    卡遂行財產上犯罪之目的，潘萱庭竟仍基於幫助詐欺取財及
    掩飾、隱匿特定犯罪所得來源使他人逃避刑事追訴之不確定
    故意，於民國110年5月28日，在新北市五股區成泰路3段之7
    -ELEVEN便利商店內，將其所有之中國信託商業銀行（代碼8
    22）帳號000000000000號帳戶（下稱中信帳戶）及永豐商業
    銀行（代碼807）帳號00000000000000號帳戶（下稱永豐帳
    戶）之提款卡各1張，寄送提供予自稱「許凱龍」之成年男
    子，並依「許凱龍」之指示配合預先更改提款卡密碼，「許
    凱龍」取得前揭中信帳戶及永豐帳戶之提款卡後，則交予所
    屬詐騙集團作為詐騙被害人後使被害人匯入款項之帳戶。嗣
    於：
  ㈠110年6月1日下午7時59分許，真實姓名年籍不詳自稱網購公
    司員工之詐騙集團成員，撥打李萱之電話詐稱因誤植資料至
    團購訂單，須配合操作網路銀行方能解除訂單云云，李萱不
    疑有他陷於錯誤，而依指示於同日下午9時36分許，以網路
    郵局匯款新臺幣（下同）4萬600元至前揭中信帳戶後，李萱
    始發覺有異而知受騙並報警處理。
  ㈡110年6月1日下午9時30分許，真實姓名年籍不詳自稱「墨賞
    鐵板燒電源」之詐騙集團成員，撥打陳冠瑋之電話詐稱因誤
    將陳冠瑋設定為會員，須配合「台新銀行」人員操作網路銀
    行方能取消云云，陳冠瑋不疑有他陷於錯誤，而依指示於同
    日下午10時9分許、下午10時12分許、下午10時15分許、下
    午10時19分許，各以網路銀行匯款5,987元、9,987元、9,98
    7元、3,990元共計2萬9,951元至前揭永豐帳戶後，陳冠瑋始
    發覺有異而知受騙並報警處理。
　㈢110年6月1日21時33分許，真實姓名年籍不詳自稱富王飯店之
    詐騙集團成員，撥打陳冠廷之電話詐稱於飯店消費時誤刷款
    項，須依指示操作ATM方能解除云云，陳冠廷不疑有他陷於
    錯誤，而依指示於同日匯款2萬9,986元至前揭永豐帳戶後，
    陳冠廷始發覺有異而知受騙並報警處理。
　㈣於110年6月1日21時40分許，撥打電話予黃品雅，假冒為線上
    訂房軟體之工作人員，並向其佯稱：誤訂購多間房間，將有
    銀行人員來電通知如何取消云云，使黃品雅信以為真，因而
    陷於錯誤，於同日21時41分許，匯入29,989元至前揭永豐帳
    戶內；於同日22時許，匯入8,998元至前揭中信帳戶內，旋
    遭提領一空。嗣黃品雅發覺有異並報警處理，始悉受騙。
二、案經李萱訴由雲林縣警察局斗六分局及陳冠瑋、陳冠廷、黃
    品雅訴由臺北市政府警察局內湖分局報告臺灣士林地方檢察
    署檢察官偵查起訴及移送併案審理。
    理    由
壹、程序部分
    本件認定犯罪事實所引用之所有卷證資料，供述證據部分，
     經當事人於本院審理程序表示同意作為證據（本院卷第103
     至104頁），本院審酌上開證據資料作成時之情況，尚無違
     法不當及證明力明顯過低之瑕疵，亦認為以之作為證據應
     屬適當，爰依刑事訴訟法第159條之5第1項規定，認有證據
     能力；非供述證據部分，亦查無證據證明有公務員違背法
     定程序取得之情形，且經本院於審理期日提示與被告辨識
     而為合法調查，亦有證據能力。
貳、實體部分
一、上揭犯罪事實，業據被告潘萱庭於原審準備程序、本院審理
    時坦承不諱（本院110年度審金訴字第597號卷第72頁、本院
    卷第108至110頁），核與告訴人李萱、陳冠瑋、陳冠廷、黃
    品雅於警詢之證述情節相符（偵15016卷第61至63頁、偵449
    9卷第4至6頁背面、偵15016卷第29至31頁、偵16813卷第11
    至13頁、偵17039卷第13至19頁、偵4499卷第22至22頁背面
    及第23頁），並有潘萱庭與詐欺集團對話紀錄擷圖（偵1501
    6卷第67至69頁、本院卷第13至23頁）、永豐銀行帳號00000
    000000000號帳戶客戶基本資料表、往來明細（110/05/15至
    110/06/02）（偵16813卷第37至40頁）、中國信託銀行帳號
    000000000000號帳戶開戶資料、存款交易明細、自動化交易
    LOG資料-財金交易（110/5/20至110/06/20）（偵4499卷第8
    至10頁）、本院111年度簡上附民字第26、27、28號和解筆
    錄（本院卷第81至86頁），告訴人李萱之內政部警政署反詐
    騙諮詢專線紀錄表（偵15016卷第35至36頁）、匯款明細（
    偵15016卷第43頁），告訴人陳冠瑋之匯款明細（偵16813卷
    第19頁、內政部警政署反詐騙諮詢專線紀錄表（偵16813卷
    第21至23頁），告訴人陳冠廷之內政部警政署反詐騙諮詢專
    線紀錄表（偵17039卷第107頁）、匯款交易明細查詢（偵17
    039卷第125頁），告訴人黃品雅之內政部警政署反詐騙諮詢
    專線紀錄表（偵4499卷第25至25頁背面）、匯款明細（偵44
    99卷第34至36頁）等證據存卷可稽。足認被告任意性自白與
    事實相符，堪予採信。本件事證明確，被告上開犯行堪以認
    定，應予依法論科。
二、論罪科刑
  ㈠按對於犯罪與正犯有共同之認識，而以幫助之意思，對於正
    犯資以助力，而未參與實行犯罪之行為者，即屬刑法上之幫
    助犯。本件被告基於幫助之犯意，提供前開帳戶之提款卡及
    密碼予他人使用，而取得帳戶之人或其轉受者利用被告之幫
    助，詐欺告訴人李萱等4人取得財物及洗錢，被告僅為他人
    之詐欺取財及洗錢犯行提供助力，尚無證據足以證明被告係
    以自己實施詐欺及洗錢犯罪之意思，或與他人為詐欺及洗錢
    犯罪之犯意聯絡，或有直接參與詐欺及洗錢犯罪構成要件之
    行為分擔，且依卷內證據亦不足以證明本件有三人以上共同
    犯罪之情事，應認被告係詐欺及洗錢罪之幫助犯。是核被告
    潘萱庭就上開所為，係犯刑法第30條第1項前段、第339條第
    1項之幫助詐欺取財罪、刑法第30條第1項前段、洗錢防制法
    第14條第1項之幫助洗錢罪。臺灣士林、新北地方檢察署以1
    10年度偵字第17039號、111年度偵字第4499號移送併辦關於
    告訴人陳冠廷、黃品雅部分犯罪事實，經核與本案起訴關於
    告訴人李萱、陳冠瑋部分事實，具有想像競合犯之裁判上一
    罪關係，為起訴效力所及，應併入本案審理，附此敘明。
  ㈡被告以同時提供2個帳戶行為，幫助他人向告訴人李萱等4人
    詐騙及洗錢犯行，同時觸犯上開2罪名，為想像競合犯，應
    依刑法第55條前段規定，從一重之論以幫助犯洗錢罪處斷。
  ㈢被告幫助他人犯洗錢罪，為幫助犯，爰依刑法第30條第2項規
    定減輕其刑。被告於審理中自白犯罪，應依洗錢防制法第16
    條第2項規定減輕其刑，並依法遞減之。
三、撤銷原判決之理由及量刑之審酌
  ㈠原審認被告犯罪事證明確而予以論罪科刑，固非無見，惟查
    ：就於本院移送併案審理之如事實欄一、㈣之告訴人黃品雅
    部分，原審未及審理；又被告業已於本院審理時與告訴人陳
    冠瑋、陳冠廷、黃品雅等3人和解，有本院111年度簡上附民
    字第26、27、28號和解筆錄3份附卷可查（本院卷第81至86
    頁），事實及量刑之基礎有所變動，原審亦未及審酌，應撤
    銷改判。
  ㈡爰以行為人之責任為基礎，審酌被告一時輕率失慮，竟輕易
    提供金融帳戶供他人掩飾犯罪所得使用，非但增加被害人尋
    求救濟之困難，造成社會人心不安，亦助長詐騙犯罪者之氣
    焰，使詐欺犯罪者得以順利取得詐欺所得之財物，危害財產
    財物交易安全，兼衡本件被害人為4人，受有如事實欄所示
    之損害；另被告坦承犯行，無證據顯示其有因提供人頭帳戶
    而獲利；又與告訴人陳冠瑋、陳冠廷、黃品雅等3人和解，
    且亦有與其他告訴人李萱和解之意願，然因其未到庭而未果
    ，有本院刑事報到單存卷可參（本院卷第69頁、第99頁），
    兼衡告訴人陳冠瑋、陳冠廷、黃品雅分別表示願意原諒被告
    ，對於量刑及緩刑沒有意見（本院卷第79頁），及被告於本
    案行為時為高職畢業，並無前科，有臺灣高等法院被告前案
    紀錄表存卷可查（本院卷第35頁），素行尚稱良好，自陳未
    婚獨居，目前擔任包裝員，時薪168元之生活經濟狀況（本
    院卷第111頁）等一切情狀，量處如主文所示之刑，並就併
    科罰金部分，依刑法第42條第3項前段規定，諭知罰金如易
    服勞役之折算標準。
  ㈢被告前未曾受有期徒刑以上刑之宣告，業如前述，其因一時
    失慮而罹犯本件刑章，已於本院審理時坦承犯行，態度尚屬
    良好，復與告訴人陳冠瑋、陳冠廷、黃品雅等3人和解，並
    考量被告尚未能與李萱和解，但有與其和解之意願，僅因李
    萱經傳喚未到庭，致未能和解，足認被告已具悛悔之意，本
    院認被告經此偵查、審判程序及刑之宣告後，應能知所警惕
    ，而無再犯之虞，因認對被告所處之刑以暫不執行為適當，
    依刑法第74條第1項第1款之規定，予以宣告緩刑2年，以啟
    自新。又為確保緩刑之宣告能收具體之成效，兼顧告訴人陳
    冠瑋、陳冠廷、黃品雅等3人之權益，並督促被告確實履行
    和解條件，並依刑法第74條第2項第3款之規定，命被告應依
    附件所示本院111年度簡上附民字第26、27、28號和解筆錄
    所載和解成立內容給付，以觀後效。若被告不依約按期履行
    前述負擔，且情節重大足認原宣告之緩刑難收其預期效果，
    而有執行刑罰之必要，依刑法第75條之1第1項第4款之規定
    ，得撤銷其緩刑宣告；至於未到庭且未能與被告成立和解之
    告訴人李萱，仍得循民事訴訟程序途徑對被告訴請賠償，併
    此敘明。
四、末依現存證據資料，尚無積極證據足認被告就幫助詐欺被害
    人之不法所得有事實上處分權限，亦無從認定被告因本件犯
    行實際受有報酬，而得依刑法規定宣告沒收。又按洗錢防制
    法第18條第1項規定「犯第14條之罪，其所移轉、變更、掩
    飾、隱匿、收受、取得、持有、使用之財物或財產上利益，
    沒收之；犯第15條之罪，其所收受、持有、使用之財物或財
    產上利益，亦同」；另按幫助犯僅對犯罪構成要件以外之行
    為為加功，且無共同犯罪之意思，自不適用責任共同之原則
    ，對於正犯所有供犯罪所用或因犯罪所得之物，毋庸併為沒
    收之宣告（最高法院86年度台上字第6278號判決意旨參照）
    。查被告並非實際上提款之人，無掩飾隱匿詐欺贓款之犯行
    ，非洗錢防制法第14條第1項之正犯，自無上開條文適用，
    併予敘明。
據上論斷，依刑事訴訟法第455條之1第1項、第3項、第369條第1
項前段、第364條、第299條第1項前段，判決如主文。
本案經檢察官曹哲寧提起公訴，檢察官蔡東利、鄭淑壬移送併案
審理，檢察官吳昭瑩到庭執行職務。
中　　華　　民　　國　　111 　年　　7 　　月　　6 　　日
                  刑事第六庭審判長法  官  雷雯華
                                  法  官  李欣潔
                                  法  官  李建忠
以上正本證明與原本無異。
不得上訴。
                                  書記官  林承翰
中　　華　　民　　國　　111 　年　　7 　　月　　6 　　日
附錄：本案論罪科刑法條全文
中華民國刑法第339條
意圖為自己或第三人不法之所有，以詐術使人將本人或第三人之
物交付者，處五年以下有期徒刑、拘役或科或併科五十萬元以下
罰金。
以前項方法得財產上不法之利益或使第三人得之者，亦同。
前二項之未遂犯罰之。

洗錢防制法第14條
有第二條各款所列洗錢行為者，處七年以下有期徒刑，併科新臺
幣五百萬元以下罰金。
前項之未遂犯罰之。
前二項情形，不得科以超過其特定犯罪所定最重本刑之刑。
附件：
本院111年度簡上附民字第26號和解筆錄：
被告潘萱庭願給付原告陳冠廷新臺幣（下同）壹萬伍仟元，自民
國111年5月起至清償日止，按月於每月10日以前給付參仟元，如
有一期未付，視為全部到期。給付方式為被告自行匯款至原告指
定帳戶：彰化大竹郵局00000000000000號帳戶。

本院111年度簡上附民字第27號和解筆錄：
被告潘萱庭願給付原告黃品雅新臺幣（下同）參萬玖仟元，自民
國111年10月起至清償日止，按月於每月10日以前給付伍仟元，
如有一期未付，視為全部到期。給付方式為被告自行匯款至原告
指定帳戶：國泰世華銀行營業部000000000000號帳戶。

本院111年度簡上附民字第28號和解筆錄：
被告潘萱庭願給付原告陳冠瑋新臺幣（下同）壹萬伍仟元，自民
國111年5月起至清償日止，按月於每月10日以前給付參仟元，如
有一期未付，視為全部到期。給付方式為被告自行匯款至原告指
定帳戶：台新銀行敦南分行0000-00-0000000-0號帳戶。